【裁判字號】    90,訴,4
【裁判日期】    900227
【裁判案由】    侵權行為損害賠償
【裁判全文】
臺灣高等法院民事裁定  九十年度訴字第四號
      原        告  丙○○
      被        告  乙○○
      兼訴訟代理人  甲○○
右列當事人間因原告提起附帶民事訴訟，請求侵權行為損害賠償事件，經本院刑事庭
移送，爰裁定如左：
      主      文
原告之訴駁回。
訴訟費用由原告負擔。
      理      由
一、按因犯罪而受有損害之人，於刑事訴訟程序得附帶提起民事訴訟，對於被告及依
    民法負賠償責任之人，請求回復其損害，刑事訴訟法第四百八十七條第一項定有
    明文。次按附帶民事訴訟，旨在確定其私權存在，取得給付之確定判決；移送民
    事庭之附帶民事訴訟，其起訴有不合刑事訴訟法第四百八十七條第一項所定之要
    件，即屬民事訴訟法第二百四十九條第一項第六款所謂起訴不備其他要件，最高
    法院六十九年度台抗字第五○三號判例、同院八十四年度台抗字第一七六號裁定
    可供參考。又按「依刑事訴訟法第四百八十七條第一項規定，提起附帶民事訴訟
    ，以因犯罪而受損害之人，對於被告及依民法負賠償責任之人請求回復其損害為
    限，查卷附刑事訴訟部分之判決，被上訴人陳月英係因背信經原審刑事法院判處
    罪刑，上訴人請求返還系爭房屋及賠償租金損失，新台幣廿一萬元之本息，經核
    均非背信罪所引起之損害，即不得於刑事訴訟中附帶提起附帶民事訴訟」；「於
    刑事訴訟程序附帶提起民事訴訟，限於請求回復因犯罪所受之損害，否則縱令得
    依其他事由提起民事訴訟，要不得於刑事訴訟程序附帶為此請求，觀諸刑事訴訟
    法第四百八十七條第一項之規定自明。本件上訴人係於被上訴人被訴詐欺破產刑
    事訴訟程序提起附帶民事訴訟，然其訴請撤銷被上訴人間稻穀贈與契約，並據此
    請求李某返還稻穀，均與請求回復其因被上訴人犯罪所受之損害迥殊。依上說明
    ，自屬於法不合」，最高法院六十九年度年度台上字第二四三號判決、同院七十
    五年度台上字第二一二五號判決可資參照。
二、查被告乙○○因向原告借款之始，即未曾有清償借款之行為，而其於事後復一再
    藉故而拒不清償所借款項，自始即無還款之意思，有為自己不法所有之詐騙犯意
    ，並於將受強制執行之際，意圖損害債權人即本件原告之債權，而處分真理幼稚
    園及惠玄幼稚園予知情之被告甲○○，致債權人受有財產上之損害等情，業據本
    院刑事庭依毀損債權及詐欺罪名，判處被告乙○○有期徒刑玖月；依毀損債權罪
    名，判處被告甲○○有期徒刑伍月等情，有本院八十八年度上易字第二一五六號
    刑事判決及卷宗足稽。經核原告起訴主張：「依強制執行法第一百二十條之規定
    提起訴訟，請求賠償，回復債權，並發給乙○○所欠原告借款共新台幣七十五萬
    元之債權憑證」云云（請見八十九年附民字第四九號卷第二頁及八十九年度訴字
    第一八五號卷，八十九年十一月二十一日附帶民事狀）。經本院於準備程序期日
    通知書上註明：「請於五日內查報訴訟標的及聲明」，原告於九十年一月十日收
    受後，迄未查報，有送達證書可證。按強制執行法第一百二十條之訴係係第三人
    於強制執行程序中，對於法院所為之扣押命令、或給付命令聲明異議，債權人對
    第三人提起之確認之訴或給付之訴。原告提起強制執行法第一百二十條之訴主張
    ：「請求賠償，回復債權，並發給債權憑證」云云（按：原告於偵查中已取得台
    灣板橋地方法院之債權憑證，請見台灣板橋地方法院檢察署八十七年度偵字第一
    九八八○號卷，第三○頁），其請求者均與請求回復因被告犯罪（詐欺、毀損債
    權）所受之損害迥殊。依上說明，自屬與刑事訴訟法第四百八十七條第一項所定
    提起附帶民事訴訟所定之要件不合，依前開意旨，即屬民事訴訟法第二百四十九
    條第一項第六款所謂起訴不備其他要件，自應裁定駁回原告之訴。又債權憑證之
    發給係債務人無財產可供強制執行，或雖有財產經強制執行後所得之數額仍不足
    清償債務時，執行法院發給債權人之憑證，與強制執行法第一百二十條之訴無涉
    ，併予敘明。
三、據上論結，本件原告之訴為不合法，依民事訴訟法第九十五條、第七十八條，裁
    定如主文。
中      華      民      國    九十      年      二      月    二十七    日
                                臺灣高等法院民事第十二庭
                                    審判長法  官  林  丁  寶
                                          法  官  高  鳳  仙
                                          法  官  林  恩  山
右正本係照原本作成。
不得抗告。
中      華      民      國    九十      年      三      月      二      日
                                          書記官  周  淑  靜


司法院資訊處製作；財團法人民間司法改革基金會備份。
